【裁判字號】    95,上易,140
【裁判日期】    950309
【裁判案由】    恐嚇取財
【裁判全文】
臺灣高等法院臺中分院刑事判決         95年度上易字第140號
上  訴  人
即  被  告  丙○○
上列上訴人因恐嚇取財案件，不服臺灣臺中地方法院94年度易字
第1664號中華民國94年12月21日第一審判決（起訴案號：臺灣臺
中地方法院檢察署94年度偵字第7473號），提起上訴，本院判決
如下：
    主    文
上訴駁回。
    事    實
一、丙○○前於民國八十年間，因偽造有價證券案件，經本院判
    處有期徒刑三年六月確定，入監執行後，於八十三年一月七
    日縮短刑期假釋；嗣因撤銷假釋，且於八十八年間，因詐欺
    、偽造有價證券及竊盜案件，經臺灣臺中地方法院分別判處
    有期徒刑三月、三年六月、四月確定，並經定應執行刑為有
    期徒刑三年十一月確定在案，而與殘刑接續執行；再於九十
    一年五月二十四日縮短刑期假釋，於九十三年五月十四日假
    釋期滿，未經撤銷，以已執行論。仍不知警惕，竟意圖為自
    己不法之所有，於九十四年三月三十日凌晨一時二十八分（
    起訴書誤載為四十分）許，於腰間插一把銀白色疑似真槍之
    槍枝（未扣案，無法證明為槍砲彈藥刀械管制條例所列管之
    槍枝），進入位於臺中市○區○○○路二一四號之「上光眼
    鏡行」，對著店員甲○○轉身略為掀起其外套下擺，展露腰
    際槍枝，向甲○○恫稱：「你看看我的槍是不是真的」、「
    我要三千元，不要惹我生氣，不然就要拿出槍來，並要搜你
    身體及公司櫃子」等語，致甲○○心生畏佈，希望丙○○儘
    速離去，乃交付三千二百元，嗣丙○○將其中二百元返還甲
    ○○後，始行離去。嗣於同年四月三日凌晨五時許，甲○○
    適於臺中市○區○○○路二一四號前麵攤，發現丙○○，因
    而報警查獲。
二、案經甲○○訴由臺中市警察局第三分局報告臺灣臺中地方法
    院檢察署檢察官偵查起訴。
    理    由
一、訊據上訴人即被告（下稱被告）丙○○否認有恐嚇取財情事
    ，辯稱：本件係單純買賣糾紛，當時其有飲酒，可能在言詞
    上有冒犯告訴人之處，其行為係出於無心，且其背後係攜帶
    一本雜誌，並非槍枝云云。惟查右揭犯罪事實，業據被告於
    原審法院審理時坦承不諱，核與證人即告訴人甲○○於警詢
    、偵查及原審法院證述之情節相符，且有上光眼鏡行內監視
    錄影帶翻拍照片十一張（見偵查卷第三十四至第三十七頁）
    及臺灣臺中地方法院檢察署檢察事務官勘驗上開監視錄影帶
    所製作之勘驗筆錄（見同上卷第四十四頁）在卷可佐。觀諸
    卷附監視錄影帶翻拍照片所顯示被告與告訴人互動之經過，
    被告確有手放腰部之舉動，而檢察事務官勘驗上開監視錄影
    帶結果，被告確有手插腰際，聲稱缺錢要店員（即告訴人）
    拿錢出來，又論及要店員買眼鏡，不然會拔槍之言行，有前
    開翻拍照片及勘驗筆錄可參，核與告訴人指訴情節相合。況
    告訴人與被告並無素怨，衡情亦無故為設詞誣陷之必要，且
    被告於偵查中復與告訴人達成和解，有和解書影本一紙為憑
    （見同上卷第六十五頁），堪認被告於原審之自白確與事實
    相符。至被告雖稱案發當日其有飲酒，意識不清云云，但查
    被告於警詢中陳稱：其進入上光眼鏡公司之前並無飲酒，當
    時意識清楚（見偵查卷第十頁警詢筆錄），而告訴人於偵查
    中述稱：當天並未聞到被告身上有酒味，且其神態不像有喝
    酒（見偵查卷第六十頁），於原審並陳明：其未聞到被告酒
    味，且被告與其談話對答如流，走路亦無不穩之現象（見原
    審卷第二十七頁），足證被告所辯與事實不符，尚無可採。
    從而本件事證明確，被告恐嚇取財之犯行洵堪認定，應予依
    法論科。
二、核被告所為，係犯刑法第三百四十六條第一項之恐嚇取財罪
    。被告前於八十年間，因偽造有價證券案件，經本院判處有
    期徒刑三年六月確定，入監執行後，於八十三年一月七日縮
    短刑期假釋；嗣因撤銷假釋，且於八十八年間，因詐欺、偽
    造有價證券及竊盜案件，經臺灣臺中地方法院分別判處有期
    徒刑三月、三年六月、四月確定，並經定應執行刑為有期徒
    刑三年十一月確定在案，而與殘刑接續執行；再於九十一年
    五月二十四日縮短刑期假釋，於九十三年五月十四日假釋期
    滿，未經撤銷，以已執行論，有臺灣臺中地方法院檢察署刑
    案資料查註紀錄表及臺灣高等法院被告前案紀錄表各一份在
    卷可稽。其於有期徒刑執行完畢後，五年內再犯本件有期徒
    刑以上之罪，為累犯，應依刑法第四十七條之規定，加重其
    刑。原審法院引據刑法第三百四十六條第一項、第四十七條
    ，罰金罰鍰提高標準條例第一條前段規定，及審酌被告不思
    以正當途徑賺取財物，以持有槍枝之事恫嚇告訴人甲○○，
    迫使其交付財物，造成告訴人心理之恐懼非輕，惟念其業已
    與告訴人達成和解，賠償其損害，經告訴人陳明在卷，並有
    和解書一份存卷可憑，告訴人復表達原諒被告之意，且被告
    於原審坦承犯行，態度尚稱良好等一切情狀，量處有期徒刑
    七月，核其認事用法均無不當，量刑亦屬妥適，上訴人即被
    告提起上訴執持前詞否認犯行，為無理由，其上訴應予駁回
    。
據上論斷，應依刑事訴訟法第三百六十八條，判決如主文。
本案經檢察官乙○○到庭執行職務。
中    華    民    國    95    年    3     月     9    日
              刑事第十一庭  審判長法  官  黃  梅  月
                                  法  官  林  欽  章
                                  法  官  林  宜  民
上列正本證明與原本無異。
不得上訴。
                                  書記官  茆  亞  民
中    華    民    國    95    年    3     月    10    日
附錄本案論罪科刑法條：
刑法第三百四十六條：
意圖為自己或第三人不法之所有，以恐嚇使人將本人或第三人之
物交付者，處六月以上五年以下有期徒刑，得併科一千元以下罰
金。
                                                      Ｒ


司法院資訊處製作；財團法人民間司法改革基金會備份。
